# 请教陈版主有关复杂的BT项目账务处理问题

提问人：chenlingao 时间：2013-12-18 21:13:40
陈版主，您好！A（政府）与B公司签订协议，由B成立项目公司C负责某项目的建设，建成后移交（BT项目），而C成立以后，并不实际负责该项目的建设，而是交由其关联方D建设。D公司也不负责项目建设，而是找E公司建设，E公司将所有发票都开给D公司。
请问陈版主对于这种情况，C、D公司如果按照中国证券监督管理委员会会计部函【 2011 】 9 号的处理方式：未提供建造服务的，应按照建造过程中支付的工程价款等考虑合同规定，确认长期应收款，可是由于政府不是和他们直接签订的代建协议，因此长期应收款对方不知道是谁，C、D公司对于形成的资产应该挂哪个科目？

回答人：chenyiwei
“会计部函【 2011 】 9 号的处理方式：未提供建造服务的，应按照建造过程中支付的工程价款等考虑合同规定，确认长期应收款”这个做法，我个人始终认为是有问题的，包括解释 2 号第五条对BOT模式下的类似规定也是有问题的，主要原因就是这样规定与收入确认应采用“总额法”还是“净额法”的一般原则冲突。项目公司应当对基础设施的建设和运营承担总体责任，因此更适合于采用“总额法”，而证监会会计部函【 2011 】 9 号的处理方式实际上是“净额法”。 本案例中C是项目公司，可以确认对政府的应收款项；D是承包商，应按照建造合同的处理原则在建造期间确认收入和结转成本，并相应确认对C的应收工程款。

提问人：chenlingao 时间：2013-12-19 13:45:37
谢谢陈版主的精彩解答。不好意思陈版主是这样的，上例中忘了写一句重要的话，就是建成后移交不是以移交资产的形式移交，而是A（政府）将B公司对C的股权全部收购，这样钱也给不到C公司，这种情况下C的账务处理又该是怎么样的呢？另外就是D也不实际建设该项目，而是委托E公司建造，这种情况下还能否按照建造合同的处理原则在建造期间确认收入和成本？

回答人：chenyiwei
如果C公司后续将作为该基础设施的运营方，并拥有该基础设施的所有权，则C公司自身的账务处理应按出包方式建造固定资产处理，按照支付给D公司和其他承包商的工程款作为在建工程成本。 B公司合并报表层面，完工后转让C公司股权给政府和转让该资产给政府，在合并报表层面的影响相同，因此合并报表层面仍可按建造合同准则的规定确认收入。该基础设施在B的合并报表层面不确认为固定资产，而是随着建造合同收入的确认而逐步累计形成的应收政府款项。 另外，D虽然自身不直接提供建造服务，但作为总包方，享有和承担了相关总承包合同上的主要风险和报酬，因此应按照“总额法”确认收入和结转成本，即应确认的建造合同收入为应向政府所收取款项的折现值，同时把应支付给E等分包商的款项作为营业成本逐步计入损益。

提问人：蓝色思念雪 时间：2015-11-25 17:23:20
如果由政府委托B公司的建设一个BT项目，建成后再由政府直接回购，B公司不负工程项目建设，而是以招标的方式将全部工程委托给其他的建安企业施工。建成后基本上利润就该工程的管理费。 此种情况下B公司，发生的工程支出、设计费、监理费等，是在在建工程核算还是在开发成本核算更合理。

回答人：chenyiwei
BT项目不会形成B公司的固定资产，因此在“在建工程”中核算不恰当。虽然不直接提供建造服务，但B公司对项目承担总体责任，因此还是建议采用建造合同模式核算，确认收入和成本。